臺灣臺南地方法院刑事判決　　　　　　 93年度交訴字第165號
公　訴　人　臺灣臺南地方法院檢察署檢察官
被　　　告　丁○○　男　42歲.
上列被告因公共危險等案件，經檢察官提起公訴（93年度營偵字
第1051號），本院判決如下：
    主  文
丁○○因過失傷害人，累犯，處有期徒刑肆月；又駕駛動力交通
工具肇事，致人傷而逃逸，累犯，處有期徒刑壹年貳月。應執行
有期徒刑壹年肆月。
被訴重大違背安全駕駛部分無罪。
    事  實
一、丁○○前於民國88年間，曾因竊盜案件，經臺灣屏東地方法
    院判處有期徒刑6月確定在案，入監服刑後，並於89年3月29
    日執行完畢。然其竟不知悔改，又於93年7月24日下午，駕
    駛車牌號碼PJM-371號普通重型機車，沿台南縣柳營鄉○○
    村○○路○○道，由西往東方向行駛，而於同日下午3點鐘
    左右，途經該路八翁高分11號電線桿附近之交岔路口時，理
    應注意汽車行駛時，駕駛人應注意車前狀，並隨時採取必要
    之安全措施，又依當時晴朗、日間自然光線、路面乾燥無缺
    陷、道路上未有任何障礙物、視距復屬良好等情形以觀，客
    觀上亦無不能注意之情事，其竟疏於注意車前狀況，即貿然
    靠近道路中央行駛，並由路口中心處通過上述交岔路口，以
    致不慎撞及同向在前，由戊○○所駕駛而已行至該路口中心
    處欲作左轉彎之車牌號碼UUM-769號輕型機車，並造成戊○○人、車倒地後受有左肱骨骨折之傷害；豈知丁○○肇事並
    致戊○○受傷後，竟未對於戊○○採取任何救護措施，且未
    報警前來處理，隨即立刻駕車逕自逃離現場。後經路人記下
    丁○○所騎機車之車牌號碼並向警方報案，始經警循線查悉
    上情。
二、案經戊○○訴由台南縣警察局新營分局報告臺灣臺南地方法
    院檢察署檢察官偵查起訴。
    理  由
一、有罪部分：
    （一）被告丁○○雖坦承有於上述時、地，騎機車與告訴人
          戊○○所騎之機車發生碰撞，並造成告訴人受有如事
          實欄所載之傷害，且後來亦未對於告訴人採取任何救
          護措施，或是報警前來處理，即逕自駕車離開現場等
          事實，然矢口否認有何過失傷害及駕車肇事逃逸等犯
          行，並辯稱：本件車禍之發生，應係告訴人未打方向
          燈又突然左轉所致，其當時係因見狀煞車不及才會撞
          到告訴人所騎之機車，其應無任何過失可言；又肇事
          後其認為對方並未摔倒，而其腳部亦受有傷害，且其
          所載之乘客則有酒醉之情形，所以才沒有報警處理便
          立刻騎車離開現場，然其並無肇事逃逸之行為及故意
          等語。
    （二）經查，前開犯罪事實，業據告訴人戊○○於警詢時及
          偵查中指訴甚詳，核與證人即目睹本件車禍發生後被
          告丁○○逕行駕車逃離現場之黃明福於警詢時及偵查
          中所證述之情節亦相符合，且有道路交通事故現場圖
          、道路交通事故調查報告表（一）、（二）各1份，
          以及事故現場蒐證照片11張附卷可參；又告訴人因本
          件車禍，而受有如事實欄所載之傷害，復有財團法人
          奇美醫院93年7月26日診斷證明書1紙在卷足憑。
    （三）其次，詳細觀察本件警繪之道路交通事故現場圖及事
          故現場蒐證照片等內容，亦可發現告訴人戊○○所騎
          之機車遭被告丁○○所騎之機車撞擊倒地後，該機車
          之刮地痕跡起點，係大約在本件肇事交岔路口之中心
          處，且該刮地痕跡之走向，則略與分向限制線（雙黃
          實線）呈平行狀態，並稍微偏向南側（即稍微進入兩
          車原本行向之快車道內）等情。據此，應可推知本件
          車禍發生當時，告訴人所騎之機車應已抵達該交岔路
          口之中心處附近，而在行車速度甚為緩慢之情況下準
          備進行左轉之際，始遭靠近道路中央行駛，而由未密
          切注意車前狀況之被告所騎之機車自左側擦撞，因此
          才會造成告訴人所騎之機車，在路口中心處附近倒地
          後，隨即向前滑行。
    （四）按汽車行駛時，駕駛人應注意車前狀況，並隨時採取
          必要之安全措施，道路交通安全規則第94條第3項定
          有明文，本件被告丁○○駕車於道路上行駛，理應注
          車前狀況，並隨時採取必要之安全措施，而案發當時
          天候晴朗、日間自然光線、路面乾燥無缺陷、道路上
          未有任何障礙物、視距復屬良好等情，則據道路交通
          事故調查報告表（一）載明可考，據此判斷，客觀上
          亦無不能注意之情事，然其竟疏於注意車前狀況，即
          貿然以靠近道路中央之方式行駛，並由路口中心處通
          過上述交岔路口，以致與告訴人戊○○所駕駛之機車
          發生碰撞，並造成告訴人受傷之結果，故被告之前述
          駕駛行為，顯然具有過失。何況本件經送台灣省台南
          區行車事故鑑定委員會鑑定結果，亦認被告確有未注
          意車前狀況之疏失，而告訴人之駕駛行為對於本件車
          禍之發生而言，則無任何肇事因素等情，復有該鑑定
          委員會93年11月11日南鑑字第0935901913號函所附之
          鑑定意見書1份存卷可佐，此結果更加證明被告駕車
          肇事致告訴人受傷之行為，確有過失無疑。此外，本
          件告訴人係因此次車禍，而受有如事實欄所載之傷害
          ，故被告之上開過失駕車行為，與告訴人所受之傷害
          結果間，具有相當因果關係，亦屬顯然。從而，被告
          過失傷害犯行之事證，應甚明確。
    （五）再者，被告丁○○於上開時、地，駕車肇事並致告訴
          人戊○○受傷後，不僅未察看告訴人受傷之情形，且
          未報警前來處理，或電請救護車前來救護被害人，隨
          即將後座乘客扶起而駕車離開現場等情，除據被告於
          警詢時及偵審中供述無誤外，並經告訴人於警詢時及
          偵查中指訴明確，且核與證人即目睹被告肇事後逃離
          現場之黃明福於警詢時及偵查中所證述之情節亦均相
          符，顯見被告駕車肇事致告訴人受傷後，確實未對於
          告訴人進行任何救護之措施，即逕行駕車逃離現場。
          而根據刑法第185條之4之駕駛動力交通工具肇事逃逸
          罪，係「為維護交通安全，加強救護，減少被害人之
          死傷，促使駕駛人於肇事後，能對被害人及時救護」
          之立法理由，可知駕駛動力交通工具之駕駛人如發現
          有肇事並造成他人傷亡之情形，依法本有立即下車救
          護被害人，以減少被害人死傷之義務，假若肇事駕駛
          人竟未採取任何救護措施，即棄受傷之被害人於不顧
          ，並逕自離開現場，則其所為即難脫免本罪之刑責。
          因此，被告於駕車肇事並致告訴人受傷後，不僅未對
          於受傷之告訴人採取任何救護措施，且未報警前來處
          理，或電請救護車前來救治告訴人，隨即駕車離開現
          場之行為，經核應已該當本條之駕駛動力交通工具肇
          事而逃逸罪之犯罪構成要件。
    （六）又刑法第185條之4之駕駛動力交通工具肇事逃逸罪，
          於行為人在駕車肇事致人死傷後，起意逃逸並離開現
          場時，犯罪即已成立，至於行為人究竟基於何種原因
          而離開現場，則係其肇事逃逸之動機問題，如無其他
          明確事證足以證明肇事者確有不得已之情事，則該離
          開現場之肇事駕駛人即難免除本罪之刑責。從而，被
          告丁○○於本件車禍發生後，其腳部亦受有傷害等情
          ，雖有行政院衛生署新營醫院93年7月26日傷害診斷
          書1份存卷可參，然因其所受之傷勢，僅係「左膝、
          左足背擦傷」之輕微傷害，故尚難認為有何不得不離
          開現場而緊急就醫之情事存在。至於其所載之乘客尚
          有酒醉之情形縱然屬實，但因此等狀況經核仍無立即
          離開現場處理之必要性，故被告亦難據此而作為其必
          須立即離開現場之合理事由。因之，足見被告前開所
          辯：其腳部亦因車禍受有傷害，且其所載之乘客則有
          酒醉之情形，所以才立刻騎車離開現場，其並無肇事
          逃逸之行為及故意等語，應均非有理，而被告於前述
          時、地，確有駕駛動力交通工具肇事致人受傷而逃逸
          之犯行，亦應無疑問。從而，本件過失傷害及肇事逃
          逸部分之事證均已明確，故被告之過失傷害及駕車肇
          事逃逸之公共危險等犯行，應皆可認定。
    （七）核被告丁○○前述所為，係犯刑法第284條第1項前段
          之普通過失傷害罪及同法185條之4之肇事逃逸公共危
          險罪。又其前於88年間，曾因竊盜案件，經臺灣屏東
          地方法院判處有期徒刑6月確定在案，入監服刑後，
          並於89年3月29日執行完畢等情，則有臺灣高等法院
          被告全國前案紀錄表1份在卷可按，其於5年之內，再
          犯本件有期徒刑以上之罪，為累犯，應依刑法第47之
          規定，加重其刑。又其所犯上開2罪間，行為態樣不
          同，犯罪構成要件亦有差異，故應予分別論罪，併合
          處罰。本院審酌被告之生活狀況、品行、智識程度、
          本件犯罪所生之危險與損害，以及被告疏於注意車前
          狀況，即貿然通過路口，應係本件車禍發生之肇事原
          因，而告訴人戊○○之駕駛行為，尚與本件車禍之發
          生無涉，故被告之過失程度，經核應非屬輕微，且被
          告之過失駕駛行為，並造成告訴人骨折之嚴重傷害，
          另被告肇事致告訴人受傷後，竟未採取任何救護措施
          ，且未報警前來處理，或電請救護車前來救治告訴人
          ，隨即駕車逕自逃離現場，其惡性亦屬非淺，又被告
          肇事後至今仍未與告訴人就民事損害賠償事宜達成和
          解，且其就前開二項犯行，竟仍矢口否認，並以不合
          常理之辯詞，而欲脫免刑責，其犯罪後之態度亦屬惡
          劣等一切情狀，分別量處如主文第1項所示之刑，並
          定其應執行之刑。
二、無罪部分：
    （一）公訴意旨另略以：被告丁○○於93年7月24日中午12
          點鐘左右，在台南縣新營市太子宮與朋友乙○○飲用
          米酒後，業已達於不能安全駕駛動力交通工具之程度
          ，竟仍駕駛車牌號碼PJM-371號普通重型機車，沿台
          南縣柳營鄉○○村○○路，由西往東方向行駛，而於
          同日下午3點鐘左右，途經該路八翁高分11號電線桿
          附近之交岔路口時，因疏於注意車前狀況，即貿然通
          過該路口，以致不慎撞及同向在前，由告訴人戊○○
          所駕駛而行至路口中心處欲作左轉彎之車牌號碼UUM-
          769號輕型機車，並造成告訴人受傷後，竟隨即駕車
          逃離現場。後經路人記下被告所騎機車之車牌號碼並
          向警方報案，始經警循線查獲。而被告經警於同日下
          午6點3分左右，測得吐氣酒精濃度為每公升0. 66 毫
          克，因認被告另涉有刑法第185條之3之重大違背安全
          駕駛罪嫌。
    （二）按犯罪事實應依證據認定之，無證據不得認定犯罪事
          實；又不能證明被告犯罪者，應諭知無罪之判決，刑
          事訴訟法第154條第2項及第301條第1項分別定有明文
          。另認定不利於被告之事實，須依積極證據，苟積極
          證據不足為不利於被告事實之認定時，即應為有利於
          被告之認定，更不必有何有利之證據；而刑事訴訟上
          證明之資料，無論其為直接或間接證據，均須達於通
          常一般之人均不致有所懷疑，而得確信其為真實之程
          度，始得據為有罪之認定，若其關於被告是否犯罪之
          證明未能達此程度，而有合理懷疑之存在，致使無從
          形成有罪之確信，根據「罪證有疑，利於被告」之證
          據法則，即不得遽為不利被告之認定，最高法院30年
          上字第816號及76年台上字第4986號亦分別著有判例
          可資參照。此外，刑事程序上認定犯罪事實存在之高
          度蓋然性必需「超越合理之懷疑」，使通常一般人均
          不致有所懷疑，而得確信其真實方可，故刑事訴訟法
          上所謂認定犯罪事實之證據，係指足以認定被告確有
          犯罪行為之積極證據而言，而該項證據自須適合於被
          告犯罪事實之認定，始得採為斷罪之資料。
    （三）本件公訴人認為被告丁○○另涉有前開重大違背安全
          駕駛罪嫌，無非係以被告肇事逃逸經警查獲後，其吐
          氣酒精濃度經檢測結果，仍達每公升0.66毫克等情為
          其主要論據。然被告則堅決否認有何酒後駕車之公共
          危險犯行，並辯稱：其於肇事前並未有喝酒之情形，
          而是在車禍發生後回到家中，才飲用家中的米酒，警
          員所測得之吐氣酒精濃度數值，係其肇事後喝酒所造
          成，其並未在肇事前飲用任何酒類飲料，且無酒後駕
          車之行為等語。
    （四）經查，被告丁○○雖不否認於93年7月24日下午，有
          與告訴人戊○○發生車禍並隨即離開現場，後經警循
          線查獲，而於同日下午6點3分左右，為警測得其吐氣
          酒精濃度為每公升0.66毫克之事實，且有吐氣酒精濃
          度測試報告表及刑法第185條之3案件測試觀察紀錄表
          各1紙附卷可憑，故被告為警循線查獲前有飲酒之情
          事，應尚可認定。然而，證人即當日搭乘被告所騎機
          車之乙○○，則於本院審理時到庭具結證稱：當日其
          係在太子宮廟前與朋友喝酒，被告在其喝酒之處所約
          半個小時，後來便騎機車載其離開，其看見被告時，
          被告似乎未喝酒，而其坐在機車上，亦未聞到被告有
          任何酒味等語（參見本院94年4月25日審判筆錄；審
          理卷宗第41頁至第44頁）；又另一證人即被告之女徐
          燕怡，亦於本院審理時到庭具結證述：當日下午其父
          回家時，有向其要紅藥水，當時其父身上並無酒味。
          而其幫父親擦完藥後，其父不高興，便到廚房拿保特
          瓶裝之米酒來喝等情（上述審判筆錄參照；審理卷宗
          第46、47頁）。至於證人乙○○雖與被告係朋友關係
          ，而證人丙○○與被告間則具有父女身分，然其2人
          到庭具結作證，係以刑事責任擔保證言之真實性，且
          詳核二人所證述之相關內容，亦無任何明顯不符常情
          之處，故證人乙○○、丙○○2人所為之前開證詞，
          應無不可採信之處。因之，被告上開所辯：其駕車肇
          事前並未喝酒等語，即非無據。而另一證人即當日循
          線查知被告肇事逃逸並親自至被告住處尋獲被告之台
          南縣警察局新營分局警員甲○○，雖於本院審理時到
          庭證稱：其至被告住處時，僅在桌上發現一瓶礦泉水
          ，並無發現任何酒瓶等情（詳見前述審判筆錄；審理
          卷宗第51頁至第53頁），然因此項證述內容，僅能說
          明證人方顧均警員至被告住處時，以其直接之目視觀
          察，並未發現任何酒瓶置於明顯之處，然尚難據此而
          貿然推定被告家中絕對未有其所指稱之米酒瓶存在，
          而且更難僅以此項證詞，即可判斷被告於肇事前是否
          曾有飲酒之情形，故證人甲○○警員所為之上開證詞
          ，經核應難以遽然採為被告不利事實認定之基礎。
    （五）綜上所述，本件被告丁○○於上開時間駕車肇事逃逸
          經警查獲後，其吐氣酒精濃度數值經檢測結果，雖為
          每公升0.66毫克，然因證人乙○○、丙○○2人均已
          具結證稱：被告於肇事前並無喝酒之跡象等情，而證
          人甲○○警員之證詞，則無從藉以確認被告確有在駕
          車肇事前喝酒之情事，故本件被告被訴重大違背安全
          駕駛部分之相關證明資料，經核尚難達於通常一般之
          人均不致有所懷疑，而得確信被告酒後駕車之行為係
          屬真實之程度，且被告是否犯有該罪，則仍有合理懷
          疑之存在，故本院並無從形成有罪之確信。基此並參
          照前述說明，本件此部分之積極證據既不足以證明被
          告犯罪，故應為被告無罪判決之諭知，以資適法。
據上論斷，應依刑事訴訟法第299條第1項前段、第301條第1項，
刑法第284條第1項前段、刑法第185條之4、第47條、第51條第5
款，罰金罰鍰提高標準條例第1條前段，判決如主文。
中　　華　　民　　國　　94　　年　　5 　　月　　9 　　日
                  交通法庭  審判長 法  官  蘇清水
                                   法  官　洪榮家
                                   法  官　陳志成
以上正本證明與原本無異。
如不服本判決應於送達後10日內向本院提出上訴狀。
                             　　　書記官  黃瓊蘭
中　　華　　民　　國　　94　　年　　5 　　月　　10　　日
附錄本案論罪科刑法條全文：
刑法第185條之4
駕駛動力交通工具肇事，致人死傷而逃逸者，處6月以上5年以下
有期徒刑。
刑法第284條第1項（普通過失傷害罪）
因過失傷害人者，處6月以下有期徒刑、拘役或5百元以下罰金，
致重傷者，處1年以下有期徒刑、拘役或5百元以下罰金。
